臺灣彰化地方法院刑事判決　　　　　　　 96年度易緝字第4號
公　訴　人　臺灣彰化地方法院檢察署檢察官
被　　　告　乙○○
　　　　　　　　　　　20號
　　　　　　　　　　（現於台灣彰化看守所附設勒戒處所）
上列被告因詐欺案件，經檢察官提起公訴（九十四年度偵字第九
二二四號、九十五年度偵字第九０七號、第一一六一號），本院
認有刑事訴訟法第二百七十三條之一第一項之情形，而改依簡式
審判程序判決如下：
    主  文
乙○○幫助連續意圖為自己不法之所有，以詐術使人將本人之物
交付，累犯，處有期徒刑陸月，如易科罰金，以銀元佰元即新
臺幣玖佰元折算壹日。
    犯 罪 事 實
一、乙○○前因違反動產擔保交易法案件，經本院於民國94年2
    月24日判處有期徒刑5月確定，甫於94年12月3日執行完畢。
    詎乙○○明知個人之帳戶關係本身之信用，在現今金融機構
    開立帳戶使用並無特殊之條件與困難，而一般人均係使用自
    己之帳戶，如涉及使用他人之帳戶常與財產犯罪密切相關，
    且取得他人存摺之目的在於收取贓款及掩飾犯行使之不易遭
    人追查，其在能預見某姓名、年籍及住居所均不詳之某成年
    男子收受帳戶之目的係欲隱匿真實身分，以供犯罪集團進行
    詐欺犯罪所用下，竟基於幫助他人詐欺取財之不確定犯意，
    而其發生並不違背其本意之認識下，竟不顧他人所可能遭受
    之危害，容任他人藉以遂行犯罪，而於94年5月底某日，以
    每本帳冊新臺幣（下同）3000元之代價，在彰化縣溪湖國中
    附近，將其所申設之臺中商業銀行彰化分行之帳戶（於94年
    5 月17日開戶，帳號：000000000000號；下稱臺中商業銀行
    ）、寶華商業銀行彰化分行之帳戶（於94年5月27日開戶，
    帳號：000000000000000號；下稱寶華商業銀行）、彰化商
    業銀行埔鹽分行之帳戶（91年4月18日開戶，帳號：0000000
    000000號；下稱彰化商業銀行）、合作金庫銀行彰化分行之
    帳戶（94年5月17日開戶，帳號000000000000號之帳戶；下
    稱合作金庫銀行）存摺連同提款卡及密碼等物，均一併交付
    給姓名年籍不詳之詐騙集團成員，供作該集團指定被害人匯
    款之用，以此方式幫助該集團詐欺取財。旋該集團基於意圖
    為自己不法所有之概括犯意，連續（一）於94年6月8日上午
    ，丙○○在家中上網聊天，該詐騙集團成員以可以網路援交
    為由要丙○○先行匯款，致丙○○受騙陷於錯誤，於日11
    時20分匯款12345元入乙○○其前揭彰化銀行帳戶內。（二
    ）於94年6月20日下午，該詐騙集團成員以電話聯絡甲○○
    ，自稱係甲○○其弟之未婚妻，並稱其因故於同日15時前急
    需款15000元，致甲○○受騙陷於錯誤，而於同日14時匯款
    15000元入乙○○其前揭臺中商業銀行帳戶內。（三）於94
    年6月16日，該詐騙集團成員以電話聯絡劉敏馨，告稱其公
    司進行問卷調查，有贈品寄送，復於94年6月19 日又來電告
    知劉敏馨已抽中二獎，可獲獎金130萬元，但須匯款到指定
    帳戶成為會員後才能領款，致劉敏馨受騙陷於錯誤，陸續於
    94年6月21日、22日匯款10萬、30萬及40萬元至入乙○○其
    前揭合作金庫銀行帳戶內。（四）於94年6月22 日15時25分
    ，該詐騙集團成員以電話自稱係和信電話公司職員，告知丁○○抽中二獎，若匯款36000元娛樂稅即可得130 萬元，致
    丁○○受騙陷於錯誤，而匯款36000元入乙○○其前揭寶華
    商業銀行帳戶內。（五）該詐騙集團成員以電話聯絡謝昔昆
    ，告稱其為「上保國際開發股份有限公司」中獎部專員，因
    謝昔昆已抽中現金二獎120萬元，須先購買該公司銷售之基
    金及繳交匯差、手續費等由，致謝昔昆受騙陷於錯誤，而於
    94年6月29日匯款25000元入乙○○其前揭合作金庫銀行帳戶
    內。前述匯款金額均旋即遭該詐欺犯罪集團提領殆盡。嗣經
    警循線查獲，始知上情。
二、案經彰化縣警察局彰化分局、溪湖分局報告臺灣彰化地方法
    院檢察署檢察官偵查起訴。
    理　　由
一、被告乙○○所犯本件係死刑、無期徒刑、最輕本刑為三年以
    上有期徒刑或高等法院管轄第一審案件以外之罪，並於本院
    行準備程序時就被訴事實為有罪之陳述，本院合議庭依前揭
    規定，經評議結果，裁定改由受命法官獨任行簡式審判程序
    ，先予敘明。
二、上揭事實，業據被告乙○○於本院審理中坦承不諱，核與證
    人丙○○、甲○○、劉敏馨、丁○○、謝昔昆於警詢中證述
    情節相符，並有被告其臺中商業銀行、寶華商業銀行、彰化
    商業銀行、合作金庫銀行之開戶資料附卷足稽，及前揭帳戶
    之客戶歷史交易清單足證被害人等確有匯款無訛，足認被告
    之自白與事實相符，其犯行堪予認定。
三、按被告行為後，刑法於九十四年二月二日修正公布、刑法施
    行法於九十五年六月十四日修正公布、罰金罰鍰提高標準條
    例於九十五年五月十七日修正公布，並均於九十五年七月一
    日施行，關於本案應適用之新舊法，茲比較如下：
(一)刑法第二條第一項規定，係規範行為後法律變更所生新舊法
    律比較適用之準據法，於九十五年七月一日刑法施行後，應
    適用刑法第二條第一項之規定，為「從舊從輕」之比較（最
    高法院九十五年五月二十三日第八次刑事庭會議決議第一點
    第一項參照）。
(二)刑法第三十三條第五款關於罰金刑之規定，由「罰金：一元
    以上」修正為「罰金：新臺幣一千元以上，以百元計算之」
    ，應依刑法第二條第一項規定，適用最有利於行為人之法律
    （最高法院九十五年五月二十三日第八次刑事庭會議決議參
    照）。本案刑法第三百三十九條第一項詐欺取財罪關於「科
    或併科一千元以下罰金」之罰金刑部分，經比較新、舊法結
    果，應以被告行為時之法律即修正前第三十三條第五款規定
    ，最有利於被告。
(三)刑法第四十一條第一項前段關於易科罰金折算標準之規定，
    由「犯最重本刑為五年以下有期徒刑以下之刑之罪，而受六
    個月以下有期徒刑或拘役之宣告，因身體、教育、職業、家
    庭之關係或其他正當事由，執行顯有困難者，得以一元以上
    三元以下折算一日，易科罰金。」修正為「犯最重本刑為五
    年以下有期徒刑以下之刑之罪，而受六個月以下有期徒刑或
    拘役之宣告者，得以新臺幣一千元、二千元或三千元折算一
    日，易科罰金。」應依刑法第二條第一項規定，適用最有利
    於行為人之法律（最高法院九十五年五月二十三日第八次刑
    事庭會議決議第三點第二項參照）。修正前刑法第四十一條
    第一項前段之易科罰金折算標準，依修正刪除前之罰金罰鍰
    提高標準條例第二條規定，應就其原定數額提高為一百倍折
    算一日，並依現行法規所定貨幣單位折算新臺幣條例第二條
    規定，以新臺幣三倍折算之，亦即修正前刑法第四十一條第
    一項前段之易科罰金折算標準，應以銀元三百元即新臺幣九
    百元折算為一日，經比較新、舊法結果，應以被告行為時之
    法律即修正前刑法第四十一條第一項前段，修正刪除前罰金
    罰鍰提高標準條例第二條規定，最有利於被告。
(四)刑法第三十條關於幫助犯之規定，僅有文字之修正，無關成
    立幫助犯內容之實質之變更，非屬法律之變更。
(五)比較時應就罪刑有關之共犯、未遂犯、想像競合犯、牽連犯
    、連續犯、結合犯，以及累犯加重、自首減輕暨其他法定加
    減原因（如身分加減）與加減例等一切情形，綜其全部罪刑
    之結果而為比較（最高法院九十五年五月二十三日第八次刑
    事庭會議決議第一點第四項參照）。經綜合比較新、舊法之
    結果，被告行為後之新法並無較有利於被告，依刑法第二條
    第一項前段規定，本案自應適用被告行為時之法律即修正前
    刑法第三十三條第五款、第四十一條第一項前段，罰金罰鍰
    提高標準條例第一條前段、修正刪除前罰金罰鍰提高標準條
    例第二條規定。
四、按刑法上之幫助犯，係對於犯罪與正犯有共同之認識，而以
    幫助之意思，對於正犯資以助力，而未參與實施犯罪之行為
    者而言；是以，如未參與實施犯罪構成要件之行為，且係出
    於幫助之意思提供助力，即屬幫助犯，而非共同正犯。查被
    告所為提供前開帳戶予他人之行為屬刑法詐欺取財罪構成要
    件以外之行為，其既以幫助他人犯罪之意思而參與犯罪構成
    要件以外之行為，故核被告乙○○所為，係犯刑法第三十條
    第一項、第三三九條第一項之幫助詐欺取財罪，爰依修正前
    刑法第三十條第二項規定，按正犯之刑減輕之。按連續幫助
    與幫助連續為不同之犯罪態樣，如基於概括犯意，多次幫助
    他人犯罪，為連續幫助，該幫助者有多次犯罪行為；如以一
    幫助行為，幫助他人連續犯罪，則為幫助連續，就幫助犯而
    言，僅有一次犯罪行為，附此敘明。被告乙○○以一次交付
    行為，將前揭四個帳戶之存摺、提款卡、印章及密碼一併交
    付予詐騙集團成員，尚非論以連續幫助犯，併予敘明。又公
    訴意旨雖未載及被告乙○○合作金庫銀行之存摺連同提款卡
    及密碼等物，一併交付給姓名年籍不詳之詐騙集團成員，致
    劉敏馨、謝昔昆受騙而匯款入該合作金庫銀行帳戶之犯罪事
    實，惟此部分與起訴書已載及之犯罪事實部分，有事實上一
    罪之關係，本院自應併予審究，亦同敘明。再查，被告乙○○前因違反動產擔保交易法案件，經本院於94年2月24日判
    處有期徒刑5月確定，甫於94年12月3日執行完畢，此有台灣
    彰化地方法院檢察署刑案資料查註紀錄表1紙附卷可稽，其
    受此有期徒刑執行完畢後，五年以內再故意犯有期徒刑以上
    之罪，不論依修正前之刑法第四十七條，或修正後之刑法第
    四十七條第一項之規定，均構成累犯，對被告而言並無有利
    或不利之情形，自不生新舊法比較之問題，應逕依修正前之
    刑法第四十七條，論以累犯，並加重其刑，並依法先加後減
    之。爰審酌被告犯罪之所生危害，並致使偵查機關追查詐騙
    犯罪不易，暨被告販賣帳戶之所得不多、犯後坦承犯行之態
    度等一切情狀，量處如主文所示之刑，並諭知易科罰金之折
    算標準，以示懲儆。
據上論斷，應依刑事訴訟法第二百七十三條之一第一項、第二百
九十九條第一項前段，刑法第二條第一項前段、第三十條第一項
、第二項、第三百三十九條第一項、第三十三條第五款（修正前
）、第四十一條第一項前段（修正前）、第四十七條（修正前）
，罰金罰鍰提高標準條例第一條前段、第二條（修正刪除前），
現行法規所定貨幣單位折算新臺幣條例第二條，判決如主文。
本案經檢察官吳宗達到庭執行職務。
中　　華　　民　　國　　96　　年　　2 　 月　　14 　　日
                  刑事第五庭         法  官    吳俊螢
以上正本證明與原本無異。
如不服本判決，應於判決送達後十日內向本院提出上訴狀 (須附
繕本 )。
告訴人或被害人對於判決如有不服具備理由請求檢察官上訴者，
其上訴期間之計算係以檢察官收受判決正本之日期為準。
中　　華　　民　　國　　96　　年　　2　　月　　14　　日
                                     書記官    林怡吟
附錄本案論罪科刑法條全文：
中華民國刑法第339條
（普通詐欺罪）
意圖為自己或第三人不法之所有，以詐術使人將本人或第三人之
物交付者，處5年以下有期徒刑、拘役或科或併科1千元以下罰金
。
以前項方法得財產上不法之利益或使第三人得之者，亦同。
前二項之未遂犯罰之。
